# 请教陈版：子公司报告期内将孙公司转让给母公司的合并报表问题

提问人：xuehaiwuya0326 时间：2018-12-30 20:30:39
陈版： 您好，案例背景如下： A（母公司）持有B（子公司）100%股权，B持有C（孙公司）100%股权.2018年 11 月 30 日，B将持有C的全部股权转让给A。假如B仍需编制合并财务报表，请问： ①B公司单体报表：转让款与初始投资成本的差额计入资本公积还是投资收益？ 个人认为计入资本公积，查阅陈版以往回复的帖子提示需考虑转让价款是否公允从而确定计入资本公积还是投资收益，恕晚辈不才，为何同一集团内部的股权转让需要考虑转让价款公允性？ ②B公司合并报表：考虑到同一控制下企业合并遵循一体化存续原则，合并方需确认被合并方处于最终控制方的控制之后形成的留存收益以及当年度损益，B公司合并报表是否需要剔除C公司当年度利润表数据以及以前年度实现的留存收益？ 若是，会造成B公司合并报表期初未分配利润与上年末未分配利润不勾稽的情况，如何解释？ 请陈版解惑，谢谢！！！

回答人：chenyiwei
1 、不能因为交易双方是关联方，就认为交易一定是不公允的、没有商业实质的。对于具有商业实质且作价公允的关联方交易，除准则另有规定（目前仅指同一控制下合并）以外，应与同类非关联交易采用相同的处理原则。 2 、不需要。B公司合并报表层面的处理原则，与一般的向非关联方处置子公司股权导致丧失控制权的处理原则一致。不会造成B公司合并报表期初未分配利润与上年末未分配利润不勾稽的情况。

提问人：xuehaiwuya0326 时间：2018-12-31 11:48:41
陈版： 根据您的提示，还得再请教您， （ 1 ）本次交易价格并未反应标的公司公允价值（交易价格为孙公司实收资本，但孙公司对外签订了一项大额的建造合同，建成出售后预计将产生的大量现金流入，远高于交易价格）。PS：子公司将孙公司转让给母公司后，母公司预计会在 19 年度将子公司整体出售给该公司的实际控制人。 请问交易价格与投资成本的差额是否应当计入资本公积？ （ 2 ）“B公司合并报表层面的处理原则，与一般的向非关联方处置子公司股权导致丧失控制权的处理原则一致” 我的疑惑是：对于该项交易，A公司取得C公司股权，应当按照同一控制下企业合并处理，A公司合并利润表应当包含被合并方C公司自合并期初自合并日所发生的收入、费用和利润。如果B公司编制当年度合并利润表时也包含了C公司处置日期初至处置日的收入、费用和利润。那是否A公司在合并B公司合并报表时需剔除B公司合并报表已确认的C公司利润表数据？或者是A在编制合并报表时仅确认C公司12 月份利润表数据，1-11月的利润表数据通过合并B公司达到目的？

回答人：chenyiwei
2 、A在编制合并报表时仅确认C公司 12 月份利润表数据，1-11月的利润表数据通过合并B公司达到目的。

回答人：chenyiwei
1 、不应全部计入资本公积。如果交易价格高于公允价值的，超过公允价值的部分计入资本公积，公允价值与账面价值的差额仍可计入损益。

提问人：xuehaiwuya0326 时间：2019-01-08 19:23:31
陈版： 经讨论，有多种做法，还得再请教您“B公司合并报表层面的处理原则，与一般的向非关联方处置子公司股权导致丧失控制权的处理原则一致”是否有理论依据？

回答人：chenyiwei
准则只对同一控制下合并规定了特殊的处理方法，对其他交易，均未区别同一控制下和非同一控制下规定不同的处理方法。

提问人：xuehaiwuya0326 时间：2019-01-08 19:43:59
陈版： 因明早就得出报告，着实没时间再翻查资料，所以还得再打扰您，还有如下疑问： ①母公司取得孙公司100%股权，是否作为同一控制下企业合并？ ②准则规定：若属于同一控制下企业合并，母公司需合并孙公司的期初留存收益和当年度利润表。那是否可以直接推断子公司不能再并入孙公司的数据？请陈版指正我的逻辑问题在哪？我目前的会计处理是按照您的提示所做，但需要向对方提供合理的解释。 谢谢陈版！！！

回答人：chenyiwei
孙公司原先就在母公司控制下，所以母公司取得孙公司100%股权不是企业合并。子公司按丧失控制权处理，合并孙公司直到处置日。

提问人：yuan7256308 时间：2019-06-13 21:46:47
陈老师，您好！ A（母公司）持有B（子公司）100%股权，B持有C（孙公司）100%股权.2019年 2 月 28 日，B将持有C的全部股权转让给A，转让价格为 500 万。在B将C转让给前，C对B进行了分红，分红后C的净资产 800 万；过了一个月后A(母公司)将B（子公司）出售给无关联的第三方，请问，此时母公司的单体报表怎么处理？合并报表又怎么处理呢？谢谢

回答人：chenyiwei
母公司单体报表：按实际成本 500 万确认对C的投资，后续处置时正常确认处置损益；合并报表层面，按对外处置价款和处置时点C的净资产的账面价值之间的差额为合并报表层面的处置损益。